【裁判字號】    95,上易,363
【裁判日期】    950629
【裁判案由】    誣告等
【裁判全文】
臺灣高等法院高雄分院刑事判決         95年度上易字第363號
上  訴  人
即  被  告  甲○○
上列上訴人因誣告等案件，不服臺灣高雄地方法院93年度訴字第
2755號中華民國95年3 月29日第一審判決（起訴案號：臺灣高雄
地方法院檢察署93年度偵字第16042 、16043 、16046 號），提
起上訴，本院判決如下：
    主  文
原判決關於甲○○部分撤銷。
甲○○未指定犯人，而向該管公務員誣告犯罪，處拘役參拾日，
如易科罰金，以參佰元折算壹日。
甲○○被訴使公務員登載不實罪部分，無罪。
    事  實
一、甲○○為高雄縣仁武鄉○○路197 巷34號「新樺勇汽車貨運
    行」及高雄縣鳥松鄉○○路36之1 號「樺勇企業有限公司」
    之負責人，丙○○（其被訴誣告罪部分，經原審判決無罪確
    定）係高雄市苓雅區○○○路58號1 樓「中山當舖」之負責
    人。甲○○分別於民國（下同）89年12月26日及90年1 月30
    日，以登記在「新樺勇汽車貨運行」名下之車號ZB－0269號
    自小客車1部為擔保，先後2次向丙○○合計借款新台幣（下
    同）40萬元，復於90年6 月28日，甲○○另以登記在「樺勇
    企業有限公司」名下之車號L6－8133號自小客車為擔保，向
    丙○○借款10萬元，並將上開2 部車輛之行車執照正本，均
    交由丙○○保管，惟2 部車輛經丙○○同意，仍由甲○○繼
    續使用。91年4 月間，因甲○○未依約正常繳息，丙○○遂
    委託他人，在高雄縣旗山地區尋得L6－8133號自用小客車後
    ，將該車拖回並停放在其當舖車庫內，並委託胡銘德（其被
    訴業務侵占部分，經原審判決有期徒刑10月確定）代為處理
    甲○○所積欠之上開借款。嗣經胡銘德與甲○○協調後，甲
    ○○為清償欠款，遂分別自91年6 月25日起至92年5 月17日
    止，以交付現金或匯款之方式將欠款交付予胡銘德。詎胡銘
    德於收受合計56萬元之款項後，竟予以侵占入己，而未轉交
    予丙○○收受，致使丙○○誤認甲○○均未償還款項。嗣甲
    ○○因須用車，乃向丙○○要求取回車輛，惟丙○○以其債
    務尚未完全清償而拒絕。甲○○認其已償還大部分款項，僅
    剩2 萬元未清償，又恐其車輛遭丙○○不法使用，明知L6－
    8133號自用小客車係由丙○○占有中，並未失竊，竟基於未
    指定犯人而向該管公務員誣告犯罪之故意，於92年4 月14
    日9 時許，至高雄縣警察局仁武分局仁武派出所，向警員謊
    稱該車於同日6 時30分許，在高雄縣仁武鄉○○路197 巷34
    號前失竊等情，而誣告不特定之人涉犯竊盜罪。
二、案經丙○○告訴及臺灣高雄地方法院檢察署檢察官自動檢舉
    偵查起訴。
    理  由
壹、被告甲○○準誣告罪部分：
一、上揭謊報車輛失竊事實，業據上訴人即被告甲○○（下稱被
    告）於原審及本院審理中坦承不諱（見原審卷第158 頁、本
    院卷第36頁），而告訴人丙○○於偵查中亦供稱:L6 －8133
    號自小客車於報失竊時係由其占有中等語（見93他字第112
    號卷第48頁）；此外，復有交通部公路總局高雄區監理所95
    年1 月27日以高監車字第0950004855號函所附車輛異動登記
    書1 份及高雄縣政府警察局仁武分局95年2 月9 日以高縣仁
    警偵字第0950006150號函所附車輛失竊資料1 份在卷可稽（
    見原審卷第148 至153 頁），是被告之自白與事實相符。本
    件事證明確，被告犯行，應堪認定。
二、核被告所為，係犯刑法第171 條第1 項之未指定犯人，而向
    該管公務員誣告罪。又按犯刑法第168 條至171 條之罪，於
    所虛偽陳述或所誣造之案件，裁判或懲戒處分確定前自白者
    ，減輕或免除其刑，刑法第172 條定有明文。本件被告於原
    審及本院審理中均自白坦承上揭謊報車輛失竊之事實，已如
    前述，是依刑法第172條規定，應減輕其刑。
三、原審認被告所犯未指定犯人誣告部分罪證明確，予以論罪科
    刑，固非無見。惟查：被告已於原審審理中自白坦承上揭謊
    報車輛失竊事實，原審未依刑法第172 條規定予以減輕或免
    除其刑，尚有未洽。被告上訴意旨以原判決中丙○○之陳述
    與事實不符，請求為無罪判決，雖無理由，但原判決此部分
    既有上述可議之處，應由本院將原判決此部分撤銷改判。爰
    審酌被告任意謊報車輛失竊，使公務員因而登載不實事項於
    公文書，造成警察機關偵辦犯罪之困擾，所為自有可議，惟
    念及其事後坦承犯行，且係因與丙○○間有債務糾紛，致一
    時失誤而為此犯行等一切情狀，量處拘役30日，並諭知易科
    罰金以300 元折算1 日之標準。
貳、被告被訴使公務員登載不實無罪部分：
一、公訴意旨另以：被告明知L6-8133 號自小客車之行車執照正
    本，因借款而由丙○○保管中，並未遺失，其竟基於明知為
    不實之事項，而使公務員登載於職務上所掌之公文書之故意
    ，於91年2 月25日，至交通部公路總局高雄區監理所，向該
    管公務員偽稱上開L6-8133 號自小客車之行車執照業已遺失
    ，而申請補發，致使該管公務員將上開不實事項登載於職務
    上所掌之公文書上，足以生損害於丙○○及高雄區監理所對
    於車籍管理之正確性，因認被告涉犯有刑法第214 條之使公
    務員登載不實罪嫌。
二、按犯罪事實應依證據認定之，無證據不得認定犯罪事實；不
    能證明被告犯罪者，應諭知無罪之判決，刑事訴訟法第154
    條第2 項、第301 條第1 項分別定有明文。又事實之認定，
    應憑證據，如未能發現相當證據，或證據不足以證明，自不
    能以推測或擬制之方法，以為裁判基礎，有最高法院40年度
    台上字第86號判例可資參照。
三、本件公訴人認被告涉犯上開使公務員登載不實罪嫌，無非係
    以告訴人丙○○之指訴及其提出之汽車行照影本、高雄區監
    理所函文暨所附之申請補發行照書影本、異動歷史查詢單、
    高雄市監理處函等，為其主要論據。
四、訊據被告坦承於上開時地至監理機關補發上開車輛行照事宜
    ，惟辯稱：補發行照不須要申報係因遺失之事由等語。經查
    ：
  (一)被告於91年2 月25日前往交通部公路總局高雄區監理所辦理
    Ｌ6-8133號自用小客車補發行照事宜時，於該異動登記書上
    並未申報記載「遺失」情事，有交通部公路總局高雄區監理
    所93年4月2日高監車字第0930012076號函及其所附之申請補
    發行照表影本（即異動登記書）1 份附卷可稽（見93年他字
    第112 號卷第30至33頁）；而觀之該異動登記書上「申請項
    目請打勾」一欄，分別為「繳銷」、「註銷」、「停駛」、
    「補行照登記書」及「報廢」，並無欄位以供勾選或記載補
    發行照之理由為「遺失」情事，亦有上開申請補發行照表影
    本（即異動登記書）1 份附卷可稽（見93年他字第112 號卷
    第30至33頁）；又據前開函文所附之汽車異動歷史查詢表所
    載，該Ｌ6 －8133自小客車於91年2 月25日之異動原因為「
    補照」，並無「遺失補照」之記載，是相較於92年4 月14日
    該車之異動原因為「車輛失竊登記」之記載，益見被告於申
    請補發行照時，並未向監理機關表明遺失，而監理機關亦未
    將該補發行照之原因為「遺失」，而登載於職務上所掌之公
    文書。
  (二)再經本院依職權傳訊於交通部公路局高雄監理所任職之證人
    乙○○（即前開函文中所載之聯絡人）到庭作證稱：「（申
    報換行照的時候只要填異動書就可?） 是的；只要備齊保險
    卡、汽車新領牌照登記書、車主的營利證件」、「（申報遺
    失換照異動申請書上為何沒有寫遺失一欄?） 一直都不需要
    」、「（什麼遺失才要填遺失?） 車牌遺失才要，車牌遺失
    他會檢附警察機關的證明，行照遺失不用」等語（見本院卷
    第28、29頁），足見申請補發行車執照，並不須以遺失為由
    向監理機關申請補發，只要車主備妥相關文件向監理機關申
    請即可，是本件被告並無謊報不實之遺失行照事項而使公務
    員將「遺失行照」事由登載於職務上所掌之公文書行為。
  (三)綜上所述，被告並無向監理機關申報遺失行照之不實事項內
    容，致使公務員將該不實之事項登載於職務上所掌之公文書
    行為。是依檢察官所舉證據，並不足以證明被告有何涉犯使
    公務員登載不實罪嫌。此外，復查無其他積極證據證明被告
    有檢察官所指之使公務員登載不實罪嫌，本件犯罪不能證明
    ，依法自應就此部分為被告無罪之諭知。
五、原審未查，就此部分遽予論罪科刑，即有未洽，被告此部分
    上訴指摘原判決不當，非無理由，應由本院將原判決關於被
    告被訴使公務員登載不實部分撤銷，諭知被告被訴使公務員
    登載不實罪部分無罪。
據上論結，應依刑事訴訟法第369 條第1 項前段、第364 條、第
301 條第1 項、第299 條第1 項前段，刑法第171 條第1 項、第
172 條、第41條第1 項前段，罰金罰鍰提高標準條例第1 條前段
、第2 條，判決如主文。
本案經檢察官陳宗吟到庭執行職務。
中    華    民    國    95    年    6     月    29    日
                  刑事第四庭    審判長法  官  蕭權閔
                                      法  官  林水城
                                      法  官  黃蕙芳
以上正本證明與原本無異。
本判決不得上訴。
中    華    民    國    95    年    6     月    29    日
                                      書記官  呂素珍
附錄本件判決論罪科刑法條：
中華民國刑法第171條
(未指定犯人誣告罪)
未指定犯人，而向該管公務員誣告犯罪者，處1 年以下有期徒刑
、拘役或300 元以下罰金。


司法院資訊處製作；財團法人民間司法改革基金會備份。
